臺灣高等法院臺中分院刑事判決　　　　　　　　　九十一年度上訴字第一五一九號
　　上　訴　人
　　即　被　告　乙○○
　　上　訴　人
　　即　被　告　戊○○
　　右　一　人
　　指定辯護人　本院公設辯護人　甲○○
右列上訴人因準強盜、竊盜等案件，不服臺灣南投地方法院九十年度訴字第四０八號
中華民國九十一年七月四日第一審判決（起訴案號：臺灣南投地方法院檢察署九十年
度偵字第二六八四號、九十年度偵字第二０二號、同年度偵字第三五九五號），提起
上訴，本院判決如左：
　　主      文
原判決關於乙○○部分及戊○○被訴準強盜罪部分均撤銷。
乙○○連續結夥三人以上竊盜，處有期徒刑拾月。
戊○○被訴準強盜部分免訴。
　　事      實
一、(一)乙○○與戊○○於民國（下同〕九十年一月一、二日間某時，發現其南投縣埔
      里鎮牛眠里守城一巷十二號之三住處旁之空地，有一綑全新之電纜線（為丙○○於九十年一月一日凌晨左右，在南投縣埔里鎮○○里○○路三十八之一號旁
      為人所竊取而藏置於該處）為帆布所覆蓋，竟基於意圖為自己不法之所有，與
      具有犯意聯絡之乙○○，於同年月三日下午六時許，由戊○○（戊○○此部分
      竊盜罪已因撤回上訴而確定）駕駛車牌號碼ＮＦ─四六三九號自小貨車搭載乙○○，前往上開放置電纜線之處所，二人合力將電纜線搬運上小貨車後，載至
      埔里鎮大湳里之堤防旁予以燃燒，藉以收取電纜線中經燃燒後所剩下之銅線，
      準備變賣獲利，嗣於燃燒該電纜線時，為丙○○之友人發現，經通知丙○○並
      會同警方前往查緝，當場查獲未完全燃燒之電纜線一綑，及已經燃燒後所收取
      之部分銅線置放於前開小貨車上。
　　(二)嗣乙○○又承同上之竊盜概括犯意與李政峰（為前案之確定判決效力所及，經
      檢察官另為不起訴處分）、另一名姓名年籍不詳之成年男子，於九十年七月三
      十一日下午四時十五分許，由該姓名年籍不詳之男子駕駛乙部自小貨車，搭載
      乙○○、李政峰等人，於行經南投縣埔里鎮○○路五十七之七號前時，見己○○所有之鋁梯擺放於該處前之貨車上，乙○○及李政峰等三人，竟共同意圖為
      自己不法之所有，將該鋁梯搬運至所駕駛之小貨車上，旋為己○○發現並報警
      前來處理，當場逮獲未及逃逸的乙○○，而李政峰則與另一名姓名年籍不詳之
      成年男子趁隙逃逸。嗣李政峰等人於同日十九時許，將前竊取之鋁梯棄置予埔
      里鎮○○路與民富路口，而為己○○所尋獲並領回。
二、案經南投縣警察局埔里、草屯及集集等分局報請南投地方法院檢察署檢察官偵查
    起訴。
　　理      由
一、訊據上訴人即被告乙○○（下簡稱被告乙○○）對於在右開事實欄二所示之時、
    地與李政峰及另一名不詳姓名之成年男子，共同偷竊鋁梯及與共同被告戊○○在
    事實欄一所示之時間，自南投縣埔里鎮牛眠里守城一巷十二號之三住處旁之空地
    ，搬取由帆布覆蓋之電纜線一捆，隨即利用自用小貨車運往埔里鎮大湳里之堤防
    旁燃燒，藉以收取電纜線中經燃燒後所剩下之銅線，準備變賣獲利之事實雖坦白
    承認，但否認有何行竊之犯行，辯稱：他祇是應戊○○之邀一起將電纜線搬上車
而已，不知該電纜線是誰的等語置辯，共同被告戊○○亦稱伊未告知乙○○該電
    纜線非伊所有云云，但查，上述電纜線為丙○○於九十年一月一日凌晨左右，在
    南投縣埔里鎮○○里○○路三十八之一號旁為人所竊取，且該電纜線全部是新品
    ，從外觀上可看出是別人所有之物，因為上面均有廠商、編號及製造公司之號碼
    ，又原封不動未開封之事實，此據被害人丙○○於警訊中及本院指述明確，被告
    乙○○並於警訊中供稱：戊○○向伊表示電纜線放在他家路旁已有三天，可能是
    無主之物（九十年度偵字第二０二號卷第十七頁反面）；被告戊○○及乙○○之
    鄰居湯忠敏於警訊中更供明：伊在三、四天前有看見伊臨時屋前空地有一綑電線
    纜，並以帆布覆蓋無訛（同前偵卷第二十一頁反面）；被告乙○○於偵查時亦坦
    承渠等當時燒電纜線是要取燒剩之銅線賣錢，且當時電纜線是全新的，尚未開封
    ，伊知道這是偷竊行為等語；其就檢察官訊以：戊○○有無從事電纜線相關生意
    ？亦答：戊○○沒有工作（同前偵卷第七十八頁反面）；是由該電纜線之客觀存
    在狀態，依一般國民之生活經驗認知，均可判斷該電纜線屬他人所有之物，縱被
    告乙○○與戊○○並非原始行竊之人，但彼二人明知該電纜線尚未開封並以帆布
    覆蓋，顯然係他人管領持有之物，仍擅加搬運並以燃燒，自有不法所有之共同犯
    意，至為明確，此外，並有現場相片九張、簡圖乙張等物扣案可據，被告乙○○
    此部分與被告戊○○共同竊盜之犯行，堪足認定。至於犯罪事實二、(二)部分，亦
    據被告乙○○自偵查至本院審理時供承在卷，核與被害人己○○指述遭竊之情節
    大致相符，並有贓物認領保管單乙紙附卷可證，被告此部分犯行，事證業臻明確
    ，犯行亦堪予認定。
二、核被告乙○○所為，就行竊電線纜之部分，係犯刑法第三百二十條第一項之罪；
    至於鋁梯部分，則係犯犯刑法第三百二十一條第一項第四款之罪，被告乙○○所
    犯前開竊盜犯行，時間緊接，犯罪基本構成要件又相當，顯係基於概括犯意而為
    之，為連續犯，應從一重之結夥三人以上竊盜罪處斷。被告乙○○所犯犯罪事實
    (一)之部分，與被告戊○○，就(二)所示鋁梯部分，與李政峰及另一名成年男子，互
    有犯意聯絡、行為分擔，為共同正犯，均應依刑法第二十八條論擬。原審予以論
    科固非無見，但原審就被告乙○○所犯前開(一)、(二)之普通竊盜及加重竊盜犯行，
    是否出於概括犯意而有連續犯之關係，未敘明其論斷之依據，竟於主文中論以連
    續結夥三人以上竊盜之罪，自有主文與理由相互矛盾之瑕疵存在，被告乙○○上
    訴意旨否認犯罪固無足取，但原審判決就此部分既有可議之處，自應由本院就此
    部分予以撤銷改判，並審酌被告乙○○之素行、品行、犯罪之動機、目的、手段
    、所竊財物之價值，所生危害，犯後坦承部分犯行，非全無悔改之意等一切情狀
    ，量處如主文第二項所示之刑，以資懲儆。
三、(一)公訴意旨另以：被告戊○○於九十年九月二十日十一時五十分許，騎乘乙部重
      型機車尾隨丁○○所騎乘之機車，嗣於行經南投縣埔里鎮○○路與中正路口時
      ，戊○○趁丁○○不及防備之際，自後方奪取其放置於機車腳踏板上之黑色皮
      包乙個（內有咖啡色小皮包乙個、身分證乙張、郵局提款卡乙張、ＮＯＫＩＡ
      行動電話乙支、現金一千五百元等物）得手後，即騎車逃逸，丁○○遭搶後，
      隨即騎車自後追趕至埔里鎮○○路與新生路口時，趕上戊○○，丁○○即向戊○○表示：證件還給我，錢你拿走沒有關係，詎戊○○遭詢問後，為防護贓物
      及脫免逮捕，竟騎車側撞丁○○所騎乘之機車，當場施以強暴脅迫行為後逃逸
      無蹤，丁○○被撞人車倒地後，即前往南投縣警察局埔里分局報案，並前往埔
      里基督教醫院救治，丁○○受此撞擊，導致其機車受有前面板、前燈蓋等損害
      ，而本人則受有左腳背多處割裂傷等傷害，因認被告戊○○部分涉犯刑法第三
      百二十九條準強盜罪嫌云云。但查：
　　(二)按被害人所述被害情形，如無瑕疵，而就其他方面調查，又與事實相符，其供
      述固未始不足據為判決之基礎，惟其證據之本身尚有瑕疵，則在瑕疵未予究明
      以前，遽採為有罪之根據，仍難謂為適法（最高法院六十一年度台上字第三０
      九九號判例參照）。本件公訴人認被告戊○○此部分涉有右開準強盜罪嫌，無
      非係以被害人丁○○之指訴及財團法人埔里基督教醫院診斷證明書及陳女機車
      送修估價單各一紙為其依據，但查被告戊○○對於有搶奪陳女財物一節已坦承
      不諱，核與被害人丁○○指訴被搶情節相符，又有丁○○被搶後受傷及機車送
      修之診斷書及估價單各一份附卷足參（見九十年度偵字第三五九五號卷第一三
      二頁），被告戊○○此部分之搶奪犯行固甚明確，但除搶奪之外，被告戊○○
      有無為脫免逮捕或防護贓物，而對被害人丁○○施以強暴、脅迫之準強盜情事
      ？訊之被告戊○○堅決否認之，並辯稱伊只是單純搶奪，如伊要撞被害人應會
      正面衝撞她，伊當時是因為不小心才撞到她等語，雖被害人前於警訊及偵查中
      分稱「被告是騎機車側撞我，致我左倒地受傷」、「戊○○．．從我左後方來
      伸手搶走我的皮包．．我有追他，追至南安路與新生路口時，我有問他為何要
      搶我皮包，．．他即用手把撞我，將我撞倒，．．他故意把我撞到」云云（參
      九十年度偵字第三五九五號卷第二十五頁反面、一五八頁反面）；於原審則改
      稱：我追上被告後與他平行，我騎左邊，被告騎右邊，被告往我靠過來，被告
      左邊手把與我右邊手把擦撞，．．我不知道他是不是故意撞倒我」（原審卷第
      七十五頁）；於本院則稱：當時二車併排時，車速都很快，大家都很緊張，機
      車的把手已經碰在一起，不知道他是否為故意各等語（本院卷第七十六頁）；
      是由被害人前後供詞之不同，初則肯定被告是故意撞她，後則改稱無法確認是
      否係故意所為或因距離過近不小心擦撞所造成，可見被害人於警訊及偵查當時
      或係因剛遭搶劫不久，驚魂未定，對於被告之所作所為亦不免氣憤難平，所謂
      被告是故意撞她云云，無非出於當時主觀上之推論，更何況被告在驚覺被陳女
      追及而至，其內心必定十分倉惶，乃本能地加速駛離，以擺脫陳女之追緝，於
      慌張之際，機車把手擦撞陳女之機車把手，致陳女機車失穩倒地，衡情常情並
      無不合，自不能依陳女主觀上之推測及前後不一之指述率為被告有強暴脅迫之
      不法犯行。至於財團法人埔里基督教醫院診斷證明書及陳女機車送修估價單各
      一紙，亦僅以證明陳女事後因人車倒地，致身體各處受傷及其機車因之受損之
      事實，不能作為被告是否出於故意之憑證。此外又無其他證據足以證明被告當
      時確為拒捕或防護贓物之緣故，而有強暴脅迫之行為，本件被告準強盜罪之事
      證尚有不足，只能論以單純搶奪罪，但因被告戊○○業因原審事實欄二之(二)所
      示之搶奪犯行，被原審判處有期徒刑六年，並於刑之執行完畢或赦免後，令入
      勞動場所，強制工作三年，業經被告戊○○於本院當庭撤回上訴而告確定，被
      告此部分搶奪被害人丁○○財物之所為，與前開已判決確定之各搶奪犯行，彼
      此間時間復相當接近，犯罪手法亦均係用被害人不備而搶其財物，犯罪構成要
      件又相當顯係概括犯意而為之，自具有連續犯之裁判上一罪之關係，並為原審
      前開搶奪部分之確定判決效力所及，原審遽為有罪之判決並依準強盜罪論處自
      有未洽，被告戊○○上訴意旨指摘原審此部分判決失當，理由雖有不同，但原
      判決此部分既有瑕疵可指，仍應將原審判決關係被告戊○○被訴準強盜罪部分
      予以撤銷，另為免訴之諭知，以資適法。
據上論結，應依刑事訴訟法第三百六十九條第一項前段、第三百六十四條、第三百零
二條第二款、第二百九十九條第一項前段、刑法第二十八條、第五十六條、第三百二
十條第一項、第三百二十一條第一項第四款判決如主文。
本案經檢察官庚○○到庭執行職務。
中      華      民      國　    九十一     年    十一     月   二十一 　日
                                臺灣高等法院臺中分院刑事第七庭
                                      審判長法　官　林　榮　龍
                                      　　　法  官　江　錫　麟
                                      　　　法　官  謝  說  容
右正本證明與原本無異。
被告戊○○部分，檢察官得上訴。
被告乙○○不得上訴。
如不服本判決應於收受送達後十日內向本院提出上訴書狀，其未敘述上訴之理由者並
得於提起上訴後十日內向本院補提理由書（均須按他造當事人之人數附繕本）。
　　　　　　　　　　　　　　　　　　　　　　書記官  金  珍  華
中      華      民      國　    九十一     年    十一     月   二十二 　日
附錄法條：
中華民國刑法第三百二十條第一項：
 (普通竊盜罪、竊佔罪)
意圖為自己或第三人不法之所有，而竊取他人之動產者，為竊盜罪，處五年以下有期
徒刑、拘役或五百元以下罰金。
中華民國刑法第三百二十一：
 (加重竊盜罪)
犯竊盜罪而有左列情形之一者，處六月以上五年以下有期徒刑：
一  於夜間侵入住宅或有人居住之建築物、船艦，或隱匿其內而犯之者。
二  毀越門扇、牆垣或其他安全設備而犯之者。
三  攜帶兇器而犯之者。
四  結夥三人以上而犯之者。
五  乘火災、水災或其他災害之際而犯之者。
六  在車站或埠頭而犯之者。
前項之未遂罰之。
                          　　　　　　　　　　　　　　　　　　　　　　　Ｒ
